臺灣高雄地方法院刑事判決　　　　　　　　　　　　　九十年度訴字第三一四號
　　公　訴　人　臺灣高雄地方法院檢察署檢察官
　　被　　　告　甲○○
　　　　　　　　乙○○
　　右二人共同
　　選任辯護人　鍾武雄
　　　　　　　　孫嘉男
右列被告因妨害自由等案件，經檢察官提起公訴（九十年度偵字第二二八九號），本
院判決如左：
    主  文
甲○○損壞他人之玻璃，足以生損害於他人，處拘役貳拾日，如易科罰金，以參佰元
折算壹日。
乙○○以強暴妨害人行使權利，處拘役伍拾日，如易科罰金，以參佰元折算壹日。
    事  實
一、甲○○、乙○○因廖鳳珠與馬來福股份有限公司（下簡稱馬來福公司）負責人丁○○有財務糾紛，乃於民國八十九年十二月二十四日二十一時許，與廖鳳珠、廖
    朝和共同前往馬來福公司所承包位於高雄市苓雅區文化中心地下停車場，欲與丁○○談判解決債務問題。甲○○因見丁○○躲在中控管理室內，不願出面處理債
    務，竟基於毀損之犯意，出手猛力拍打該管理室窗戶而損壞窗戶玻璃，足以生損
    害於該管理室現實管理權人馬來福公司。嗣甲○○、乙○○與廖鳳珠、廖朝和等
    人旋由管理室大門進入，丁○○見狀乃報警處理，並以手抵住管理室第二道門，
    以阻止廖鳳珠等人進入未果，始出面說明。嗣員警丙○○、古振貴到場後，要求
    雙方至派出所製作筆錄，乙○○見丁○○四處走動不願配合至派出所，且唯恐其
    逃跑，竟基於強制之犯意，接續多次以其身體緊靠丁○○身體之強暴方式，妨害
    丁○○行走之正當權利。
二、案經馬來福公司負責人丁○○訴由高雄市政府警察局苓雅分局移送臺灣高雄地方
    法院檢察署檢察官偵查起訴。
    理  由
一、被告甲○○部分：
    訊據被告甲○○固坦承於右揭時、地有拍打窗戶致玻璃損壞一節，惟矢口否認有
    毀損之犯意，辯稱：伊因為想要叫丁○○出來，才輕拍窗戶玻璃，沒想到玻璃竟
    裂開而掉落，不是故意損壞玻璃云云。經查：右揭事實業據告訴人之代表人丁○○指訴綦詳，並有照片九禎、統一發票一張附卷可稽，且觀以卷附之照片，管理
    室窗戶玻璃非僅出現裂痕，甚且破損掉落在地，足見被告甲○○出手甚重，且玻
    璃本質易碎，被告甲○○應無不知之理，若其僅意在促使丁○○注意伊等來訪，
    僅需輕敲控制室窗戶即可，焉須大力拍打玻璃？實難謂其無毀損他人玻璃之故意
    ，是其所辯，顯係事後卸責之詞，不足採信。被告甲○○部分，事證明確，犯行
    洵堪認定。
二、被告乙○○部分：
    訊據被告乙○○矢口否認有何剝奪行動自由之犯行，辯稱：當時伊僅係緊跟在丁○○身邊，並未剝奪丁○○之行動自由，主觀上亦無妨害自由之犯意云云。惟查
    ：被告乙○○多次以其身體緊靠丁○○身體，不讓其自由行動之事實，業據告訴
    人丁○○於偵查及本院調查時指訴綦詳，證人即到場處理警員丙○○於偵查中證
    述：當時丁○○要交代事情時會四處走動，那四、五個人就會看著她，其中一個
    人即乙○○一直用身體擋在旁邊，不讓羅女四處走動等語（見偵查卷第三十六頁
    ）；於本院調查時到庭證述：被告乙○○也不知道是什麼原因靠在丁○○之身旁
    ，乙○○只是跟著丁○○四處走動，伊只看到她用身體靠住丁○○，可能是怕丁○○跑掉，所以用身體擋住她等語明確（見本院九十一年一月二十二日訊問筆錄
    ），足見被告乙○○確有多次將身體緊靠丁○○之犯行，被告乙○○前開所辯，
    顯係事後飾卸之詞，不足採信。被告乙○○部分，事證明確，犯行亦堪認定，依
    法應予論科。又按刑法第三百零二條第一項之剝奪人之行動自由罪，應以有具體
    行為，使人之行動喪失自由，方能成立，亦即須行為人之行為主觀上係為剝奪他
    人行動之自由，而客觀上足以侵害或限制他人離去特定處所之行動自由，始足當
    之。然查：被告乙○○雖多次以身體緊靠住丁○○身體，惟丁○○仍有行動之自
    由一節，此業據證人即到場處理警員丙○○於偵查中證述：當時丁○○要交代事
    情，會四處走動等語（見偵查卷第三十六頁）；於本院調查時到庭結證稱：丁○○是有行走自由，被告乙○○只是跟著丁○○四處走動等語明確（見本院九十一
    年一月二十二日訊問筆錄）屬實，且告訴人丁○○於警員到達後，有至停車亭交
    代員工事情，並幫警員銷停車卡等情，業據告訴人丁○○陳述在卷，足證被告當
    日僅係將身體緊靠住丁○○身體，不讓其四處走動，並未達剝奪其行動自由之程
    度，僅對其自由行動之權利有所妨害，自與刑法第三百零二條第一項剝奪行動自
  由罪之構成要件不符，而應僅論以同法第三百零四條第一項之強制罪，併此敘明
    。
三、核被告甲○○所為，係犯刑法第三百五十四條之普通毀損罪，被告乙○○所為，
    係犯刑法第三百零四條第一項之強制罪。就被告乙○○部分，公訴意旨認被告係
    犯刑法第三百零二條第一項之剝奪行動自由罪，尚有未洽，已如前述，惟起訴事
    實相同，起訴法條應予變更，併此敘明。審酌被告二人犯罪後固否認犯行，惟係
    因財務糾紛始妨害他人行使權利及毀損他人之物，事後尚未與告訴人達成和解，
    賠償告訴人損害等一切情狀，分別量處如主文所示之刑，並均諭知易科罰金之折
    算標準（被告行為後刑法第四十一條雖有修正，然依臺灣高等法院九十年法律座
    談會結論意見，毋庸比較新舊法，逕依新修正之刑法第四十一條第一項前段諭知
    易科罰金之折算標準）。
據上論斷，應依刑事訴訟法第二百九十九條第一項前段、第三百條，刑法第三百零四
條第一項、第三百五十四條、修正後第四十一條第一項前段，罰金罰鍰提高標準條例
第一條前段、第二條，判決如主文。
本案經檢察官秦德進到庭執行職務。
      華      民      國      九十一      年      五      月    十七    日
                        臺灣高雄地方法院刑事第六庭
                                      審判長法  官    趙家光
                                            法  官    周玉群
                                            法  官    邱泰錄
右正本證明與原本無異。
如不服本判決，應於判決送達後十日內，向本院提出上訴狀。
                                            書記官    林慧君
中    華    民    國      九十一      年      五      月      十七      日
中華民國刑法第三百零四條
 (強制罪)
以強暴、脅迫使人行無義務之事或妨害人行使權利者，處三年以下有期徒
刑、拘役或三百元以下罰金。
前項之未遂犯罰之。
中華民國刑法第三百五十四條
 (毀損器物罪)
毀棄、損壞前二條以外之他人之物或令致不堪用，足以生損害於公眾或他
人者，處二年以下有期徒刑、拘役或五百元以下罰金。
